【裁判字號】    98,訴,1687
【裁判日期】    990330
【裁判案由】    違反臺灣地區與大陸地區人民關係條例等
【裁判全文】
臺灣臺南地方法院刑事判決              98年度訴字第1687號
公  訴  人  臺灣臺南地方法院檢察署檢察官
被      告  乙○○
            丁○○
上  一  人
選任辯護人  許清連律師
            陳奕全律師
上列被告因違反臺灣地區與大陸地區人民關係條例等案件，經檢
察官提起公訴（98年度營偵字第1329號），本院判決如下：
    主  文
乙○○共同違反不得使大陸地區人民非法進入臺灣地區之規定，
處有期徒肆月，如易科罰金，以銀元佰元即新臺幣玖佰元折算
壹日，減為有期徒刑貳月，如易科罰金，以銀元佰元即新臺幣
玖佰元折算壹日。緩刑貳年。
丁○○共同違反不得使大陸地區人民非法進入臺灣地區之規定，
處有期徒拾月，減為有期徒刑伍月，如易科罰金，以銀元佰元
即新臺幣玖佰元折算壹日。
    事  實
一、乙○○與丁○○、王淵（已歿，另經檢察官為不起訴處分確
    定）均明知丙○○（通緝中，待緝獲後另行審理）係大陸地
    區人民，未經許可不得入境臺灣地區，且渠等與丙○○均知
    悉乙○○與丙○○彼此間並無結婚之真意，詎因丙○○欲以
    假結婚之方式申請進入臺灣地區工作，即由丙○○以不詳方
    式輾轉與丁○○、王淵聯絡，再由丁○○以可獲得新臺幣（
    下同）6萬元之代價，邀同乙○○至大陸地區與丙○○辦理
    假結婚手續，藉此以申請配偶來臺團聚之方式，使丙○○得
    以非法進入臺灣地區。謀議既定，乙○○、丁○○、王淵與
    丙○○即共同基於行使使公務員登載不實公文書之犯意聯絡
    ，另乙○○、丁○○與王淵並共同基於使大陸地區人民非法
    進入臺灣地區之犯意聯絡，先由丁○○為乙○○辦妥護照等
    手續後，由丁○○、王淵陪同乙○○於民國90年11月28日搭
    機前往大陸地區，俟乙○○與丙○○於同年12月21日在中華
    人民共和國福建省福州市公證處虛偽辦理結婚登記，取得上
    開公證處核發之結婚公證書後，乙○○即於同年月27日返臺
    ，再於91年1月8日持上開結婚公證書及財團法人海峽交流基
    金會（下稱海基會）驗證之證明書等資料，由丁○○、王淵
    陪同至臺南縣後壁鄉戶政事務所填寫結婚登記申請書，申請
    辦理其與大陸地區女子丙○○之結婚登記，因此使上開戶政
    事務所僅有形式審查權之承辦公務員陷於錯誤，於形式上審
    核後，將乙○○與丙○○於90年12月21日結婚之不實事項，
    登載於其職務上所掌屬公文書之戶籍登記資料內，並據以核
    發戶籍謄本，而足以生損害於戶政機關對於戶政管理及戶籍
    登記資料維護之正確性；復由丁○○陪同乙○○於同年月9
    日前往臺南縣警察局白河分局後壁分駐所，填具大陸地區人
    民進入臺灣地區保證書，辦理大陸地區人民進入臺灣地區之
    保證責任，使承辦員警將乙○○與丙○○為夫妻關係之不實
    事項，登載於其職務上所掌之前開保證書之「對保或證明機
    關（構）簽註意見欄」上，足以生損害於警察機關核對大陸
    地區人民進入臺灣地區保證責任之正確性。乙○○、丁○○
    旋於同日即檢附上開登載不實之大陸地區人民進入臺灣地區
    保證書、戶籍謄本、結婚公證書、海基會證明書等相關資料
    ，推由王淵代向內政部警政署入出境管理局（業於96年1月2
    日改制為內政部入出國及移民署，以下仍稱入出境管理局）
    提出大陸地區人民進入臺灣地區旅行證申請書，申請大陸地
    區女子丙○○來臺，而行使上開登載不實之保證書、戶籍謄
    本等資料，後經入出境管理局人員實質審核結果，未能發覺
    乙○○與丙○○假結婚之實情，而核發丙○○之中華民國臺
    灣地區旅行證，並由乙○○等人輾轉交付與丙○○，使丙○○得於同年3月11日持前開旅行證非法進入臺灣地區得逞。
    嗣因丙○○來臺未幾即不知去向，乙○○乃主動於上開犯行
    未被有偵查犯罪權限之公務員或機關發覺前，向臺南縣警察
    局白河分局員警自首其上開行為，經員警調閱相關資料，始
    循線查悉上情。
二、案經臺南縣警察局白河分局報告臺灣臺南地方法院檢察署檢
    察官偵查起訴。
    理  由
一、關於證據能力之認定：
  (一)證人即共同被告乙○○於警詢中之證述，對被告丁○○而言
    ，係被告丁○○以外之人於審判外之陳述，且被告丁○○及
    其選任辯護人均不同意作為證據，依刑事訴訟法第159條第1
    項、第159條之5第1項之規定，原則上即不得作為本案裁判
    基礎之證據資料。
  (二)其餘本件以下所引用具傳聞證據性質之供述證據，除證人即
    共同被告乙○○、證人朱明全於偵查中具結後向檢察官所為
    之陳述，業經具結且無顯不可信之情形存在，依刑事訴訟法
    第159條之1第2項規定，證人即共同被告乙○○、證人朱明
    全於偵查中之證述對被告丁○○具備證據能力，證人朱明全
    於偵查中之證述對被告乙○○亦具備證據能力外；其餘具傳
    聞證據性質之供述證據，因檢察官、被告乙○○、丁○○及
    被告丁○○之選任辯護人於本案言詞辯論終結前，均未爭執
    其證據能力，經本院審酌前開證據之作成或取得之狀況，亦
    認無非法或不當取證之情事，且無顯不可信之情況，復經本
    院於審判期日就上開證據依法進行調查、辯論，依刑事訴訟
    法第159條之5規定，均具有證據能力。
  (三)另卷附同案被告丙○○之大陸地區人民明細資料報表及行方
    不明資料報表、臺南縣後壁鄉戶政事務所98年3月13日南縣
    後戶字第0980000373號函暨被告乙○○、同案被告丙○○之
    結婚登記申請書及結婚證明書、公證書、海基會證明書等申
    請資料、同案被告丙○○之入出國日期證明書、旅客入出境
    明細表、內政部入出國及移民署98年3月16日移署資處娟字
    第0980038998號函暨同案被告丙○○申請來臺資料（含大陸
    地區人民進入臺灣地區旅行證申請書、大陸地區人民進入臺
    灣地區保證書、戶籍謄本、結婚證明書、海基會證明書、委
    託書）、被告乙○○之護照申請書影本等書證，均非屬供述
    證據，無傳聞法則之適用，復均無違反法定程序取得之情形
    ，依刑事訴訟法第158條之4規定之反面解釋，均應有證據能
    力，合先敘明。
二、訊據被告乙○○對於上揭犯罪事實均坦承不諱，被告丁○○
    則矢口否認上情，辯稱：90年間係因伊適巧欲赴大陸地區探
    親，被告乙○○向伊表示其亦有意願前往大陸地區娶親，伊
    才受託替被告乙○○辦理護照、機票等手續，但伊並未替被
    告乙○○辦理任何結婚之相關事宜，伊亦不知道被告乙○○
    在大陸地區如何結婚，是被告乙○○結婚後始告知伊此事，
    俟伊與被告乙○○等人均回臺後，伊才又另受友人王淵之託
    前往機場接同案被告丙○○云云。經查：
  (一)被告乙○○與同案被告丙○○間無結婚之真意，係辦理上開
    結婚手續佯為夫妻，使承辦之戶政事務所人員據此辦理結婚
    登記，並使大陸地區女子即同案被告丙○○得以配偶來臺團
    聚名義，申請進入臺灣地區等事實，業據被告乙○○於警詢
    、偵查及本院審理中均供承不諱；參以大陸地區女子與國人
    間若係真意結婚者，來臺後均以居住於夫家為常態，縱不幸
    有婚姻不遂之情事，亦多於相處一定時日無可忍受後，再以
    訴請離婚或主動返回大陸地區之方式因應，鮮有來臺後旋即
    失去音訊者，而本件同案被告丙○○來臺後迄今行蹤未明，
    既未曾與被告乙○○共同居住生活，復無依法出境之紀錄，
    嗣經本院於本案審理中依法傳拘，亦均未到庭，現行蹤成謎
    等節，有同案被告丙○○之大陸地區人民行方不明資料報表
    及員警執行拘提報告、本院通緝書各1件在卷可稽（警卷第
    34頁，本院卷第85頁、第89頁），是同案被告丙○○來臺後
    之行跡，確與常見大陸地區女子假藉結婚名義來臺之犯罪模
    式相符，足徵被告乙○○所述無訛。此外，並有臺南縣後壁
    鄉戶政事務所98年3月13日南縣後戶字第0980000373號函暨
    被告乙○○、同案被告丙○○之結婚登記申請書及結婚證明
    書、公證書、海基會證明書等申請資料，與內政部入出國及
    移民署98年3月16日移署資處娟字第0980038998號函暨同案
    被告丙○○申請來臺資料（含大陸地區人民進入臺灣地區旅
    行證申請書、大陸地區人民進入臺灣地區保證書、戶籍謄本
    、結婚證明書、海基會證明書、委託書）、同案被告丙○○
    之入出國日期證明書等附卷可資參照（警卷第37至41頁、第
    46頁、第53至60頁），堪認被告乙○○上開任意性之自白，
    確均與事實相符，上開事實堪以認定。
  (二)又被告乙○○與同案被告丙○○係由被告丁○○居中安排辦
    理假結婚事宜，使同案被告丙○○得藉此申請進入臺灣地區
    等事實，則據證人即被告乙○○於偵查中結證稱：伊還未赴
    大陸地區前，被告丁○○即告知伊到大陸地區結婚可獲得6
    萬元之報酬，伊才會拿2萬2千元給被告丁○○請他幫忙辦理
    護照、機票，當時已言明有結婚始能領取6萬元之報酬，伊
    到大陸地區後是住在被告丁○○在大陸地區的家，同案被告
    丙○○應該是和被告丁○○認識，所以才會到被告丁○○家
    ，伊與同案被告丙○○辦理結婚後就先返臺，之後是被告丁○○帶伊去辦戶口，也是被告丁○○帶丙○○到伊住處及到
    派出所簽到，6萬元之報酬則是同案被告丙○○分次拿給伊
    的，伊婚後從未與丙○○履行夫妻關係或共同生活過，亦不
    知丙○○人在何處等語明確（偵查卷第14至15頁、第23至25
    頁）；佐以證人即被告乙○○與被告丁○○間並無仇怨或嫌
    隙，殊無蓄意誣指被告丁○○之可能，且證人即被告乙○○
    上開證述，除可能使被告丁○○受有刑事追訴外，本人亦將
    因而難逃刑事制裁，更足認證人即被告乙○○尚無在與被告
    丁○○間毫無仇隙之情形下，故為不實指述而入被告丁○○
    於罪，並自陷於將受刑事訴追之不利境地之理，其上開證述
    內容應堪採信。其中被告乙○○赴大陸地區與同案被告丙○○辦理結婚手續前，係由被告丁○○代為辦理護照及機票等
    事宜乙節，除經證人即被告乙○○清楚證述外（偵查卷第14
    至15頁），並據被告丁○○自承在卷，且有被告乙○○之護
    照申請書影本1份附卷足憑（警卷第62頁），亦堪認證人即
    被告乙○○上開證述內容確有所憑，被告丁○○確有參與上
    開假結婚犯行之情形無訛；本件復有前引被告乙○○與同案
    被告丙○○之結婚登記資料，及同案被告丙○○申請來臺之
    資料可與證人即被告乙○○上開證述內容互為參照，上開事
    實亦堪認定。
  (三)被告丁○○雖辯稱：伊係因被告乙○○向伊表示有意至大陸
    地區娶親，伊才受託為被告乙○○辦理護照、機票事宜，並
    無參與被告乙○○結婚之事云云；惟衡以90年間國人赴大陸
    地區迎娶大陸地區女子者，為數雖屬不少，然並非在毫無事
    前聯繫安排之前提下，任憑己意前往大陸地區，即均有尋得
    結婚對象之可能，若非親友居中介紹，即尚須透過婚姻媒合
    業者之安排，始有可能在赴大陸地區之短暫時間內，覓得結
    婚對象進而互約終身，故當時已有專門之仲介業者協助辦理
    相關手續、聯繫事宜，而被告丁○○既自承其亦迎娶大陸地
    區女子為妻，對此等事實當知之甚詳，其本身復非受託辦理
    旅行證件或婚姻媒介之專門業者，更一再陳述其與被告乙○○並不熟識，是茍被告乙○○確如其所辯曾向其表明有至大
    陸地區結婚之意，被告丁○○聽聞後應係告知被告乙○○委
    託專門業者辦理，而非任意受託代辦護照、機票等事宜，始
    符常理，由此益徵被告丁○○所辯顯不合理，其確如證人即
    被告乙○○所述曾居中聯繫辦理上開假結婚手續無疑。
  (四)再被告丁○○於警詢、偵查中，均否認伊有陪同被告乙○○
    至戶政事務所辦理結婚登記手續，亦否認同案被告丙○○來
    臺後，伊曾前往機場迎接並載送被告乙○○、同案被告丙○○前往派出所等地辦理相關程序之事實，於本院準備程序中
    ，始承認伊曾受託載被告乙○○及同案被告王淵至臺南縣後
    壁鄉戶政事務所，並曾至機場接同案被告丙○○至被告乙○○家，及載送被告乙○○、同案被告丙○○至派出所辦理手
    續等事實，其前後所辯已屬不一，是否為圖飾卸刑責，而於
    接受警、偵訊之初均為否認之陳述，已非無疑。參酌被告丁○○自述其於90年間係從事搭設鷹架之工作，與被告乙○○
    間則係偶然透過友人黃萬再而結識等語，足見被告丁○○於
    本件案發時並非與被告乙○○比鄰而居，與被告乙○○間亦
    無深刻交誼，且未曾以載送乘客之司機工作為業，則被告丁○○如非與被告乙○○、同案被告王淵間就上開犯行有共同
    違犯之意思，是否可能僅因其單純受友人王淵之託，即多次
    往返臺南、高雄等地，至機場接送與其無任何關連之同案被
    告丙○○，及載送與其並不熟識之被告乙○○、同案被告丙○○等人辦理本件同案被告丙○○假結婚來臺相關手續之必
    要，實更啟人疑竇，且反更足徵被告丁○○確有以陪同被告
    乙○○等人辦理相關手續之方式，參與本件上開犯行之情形
    ，所辯實無足採。而被告丁○○就上開犯行，既已有上述參
    與之情足資認定，則縱其未在同案被告丙○○申請來臺之相
    關文件上簽名，亦不能因而認定其與上開犯行毫無關連，自
    不待言，辯護意旨據此認自現存卷證觀之，同案被告王淵涉
    案程度較被告丁○○為高，本案僅有被告乙○○之指述，無
    從證明被告丁○○涉有上開犯行云云，尚屬無由。
  (五)又辯護意旨固以：被告乙○○於90年結婚後，迄98年間始向
    警察自首上開假結婚犯行，復曾於偵查中證稱是白河分局員
    警叫伊自首（偵查卷第7頁），卷內亦無同案被告丙○○離
    家之報案資料，本件查獲經過顯屬可疑云云置辯。然被告乙○○於92年間，確曾向臺南縣警察局白河分局申報同案被告
    丙○○行方不明乙節，有前引大陸地區人民行方不明資料報
    表可稽（警卷第34頁），與辯護意旨所辯情節並不相同；況
    同案被告丙○○是否曾經申報為行方不明之人口，與被告乙○○與丙○○間是否確無結婚真意乙情，亦無必然之關聯。
    且被告乙○○於本院準備程序中，已自陳係因白河分局員警
    多次因其娶大陸地區女子之事前來查訪，伊煩不勝煩才前往
    自首等語明確，證人即白河分局員警朱明全於偵查中亦證稱
    ：本案是被告乙○○之兄表示同案被告丙○○來臺不久就跑
    掉了，後來是被告乙○○去報丙○○行方不明，被告乙○○
    警詢筆錄之記載都是伊自己說的等語甚詳（本院卷第33頁反
    面，偵查卷第13頁），足認本件臺南縣警察局白河分局員警
    於被告乙○○自首前，依據相關資料，僅係主觀上單純懷疑
    被告乙○○係假結婚，故須策動被告乙○○自首犯行始能續
    行追查此案，實難認被告自首之情形有何可疑之處；再無論
    被告乙○○自首之動機、目的為何，因被告乙○○與被告丁○○間並無仇怨，無蓄意誣陷被告丁○○，而自行擔負偽證
    等罪責之必要，業如前述，則縱被告乙○○自首係另有所圖
    ，被告乙○○於自首上開犯行時，應僅陳述己身所涉犯罪事
    實即可，實無理由另行虛構被告丁○○所涉之犯行，益見被
    告乙○○上開所述並非虛妄，被告丁○○確有參與上述犯行
    甚明。另參酌被告乙○○歷次關於犯罪事實之陳述雖不無細
    節上之差異，然其就赴大陸地區與同案被告丙○○假結婚之
    緣由、過程、所得報酬等重要情節均能為相同而明確之陳述
    ，應認其所述之細微差異處，係因時間經過記憶淡化所致，
    且更堪認被告乙○○上開證述，確均係本於其親身經歷之事
    實無疑，是尚難僅以被告乙○○犯行與自首之時間相隔甚久
    ，即逕認被告乙○○所述有何可疑而不可採之情形，辯護意
    旨上開所述，亦難逕予憑採。
  (六)辯護意旨雖又稱：被告乙○○於偵查之初，曾證述同案被告
    丙○○來臺後曾到伊家中住了4、5天後即不知去向，當初伊
    去大陸地區結婚自己約花了10多萬元，伊不識字，不知道伊
    結婚是真的還是假的等語（偵查卷第7頁）；且89、90年間
    確有許多國人前往大陸地區結婚，與近年大陸地區人民以假
    結婚來臺之犯罪型態有別，被告乙○○是否真的是假結婚確
    屬可疑，不排除是同案被告丙○○來臺後，見被告乙○○生
    活狀況不佳而逃走，被告乙○○之警詢筆錄應有受員警誤導
    之情形云云。惟查被告乙○○於嗣後之偵查程序中，業已陳
    明伊從未與同案被告丙○○履行夫妻關係，彼此亦未曾共同
    生活，同案被告丙○○曾到伊家中約5、6次，都是到派出所
    簽字後立即離開，從未在伊家中用餐或過夜，伊多年來均不
    知道丙○○人在何處等情（偵查卷第14頁、第23頁），於本
    院審理中，亦始終表示伊與同案被告丙○○並無共同生活，
    亦無真正之夫妻關係，是被告乙○○與同案被告丙○○間並
    無結婚真意乙情，自被告乙○○上開所述伊與同案被告丙○○間之客觀相處情形觀之，已可明確認定；縱因被告乙○○
    欠缺法律專門知識，不確知「假結婚」之詞彙意義如何，而
    導致其為「不知道伊結婚是真的還是假的」之陳述，亦無礙
    於渠等上開犯行之成立。另除被告乙○○於本院審理中，已
    明確陳明伊該次赴大陸地區結婚並未花費到10多萬元等語外
    （本院卷第33頁反面、第101頁反面），參以被告乙○○自
    陳其於90年間1個月約賺2萬多元，沒有什麼存款等語（本院
    卷第108頁反面），亦無從認定被告乙○○於偵查中所述「
    至大陸地區結婚花了10多萬元」為真，且被告乙○○於偵查
    之初，亦不無因一時反悔而欲否認前述犯行之可能，自亦無
    從據此為有利於被告乙○○或丁○○之認定，應甚顯然。至
    被告乙○○於警詢中之陳述，因被告丁○○及其選任辯護人
    不同意列為證據，不具證據能力，業如前述，此部分證述內
    容已不在本院採證之列，辯護意旨猶以被告乙○○於警詢中
    所述係受警察誘導云云，自亦屬無據。
  (七)另同案被告王淵曾參與上開犯行乙節，業據被告丁○○供述
    稱：同案被告王淵曾與伊及被告乙○○一同前往大陸地區，
    且曾拜託伊載送王淵本人與被告乙○○至臺南縣後壁鄉戶政
    事務所辦理結婚登記手續，及曾拜託伊至機場接同案被告丙○○、載送被告乙○○與同案被告丙○○至派出所辦理相關
    手續等情明確（本院卷第33頁反面至第34頁），並有同案被
    告王淵與被告乙○○同時往返臺灣地區與大陸地區之旅客入
    出境明細表1份附卷可參（警卷第49頁、第51頁）；且同案
    被告丙○○之大陸地區人民進入臺灣地區旅行證申請書，係
    同案被告王淵代為填具乙節，亦有上開申請書及委託書各1
    件在卷可佐（警卷第54至55頁、第60頁）。而同案被告王淵
    既僅係透過被告丁○○結識被告乙○○，彼此間交誼當屬不
    深，竟仍頻繁參與被告乙○○與同案被告丙○○間假結婚來
    臺之相關程序之進行，堪認同案被告王淵就上開犯行，確與
    被告乙○○、丁○○間有犯意聯絡及行為分擔至明。
  (八)綜上所述，本件事證已臻明確，被告乙○○、丁○○上開犯
    行均堪認定，應予依法論科。
三、被告乙○○、丁○○等人行為後，臺灣地區與大陸地區人民
    關係條例第79條等條文業於92年10月29日修正公布，並於同
    年12月31日施行；又被告乙○○、丁○○等人行為後，刑法
    第28條、第33條、第55條、第62條等條文亦於94年2月2日修
    正公布，並於95年7月1日施行。而按行為後法律有變更者，
    適用行為時之法律，但行為後之法律有利於行為人者，適用
    最有利於行為人之法律，現行刑法第2條第1項定有明文；此
    條規定乃規範行為後法律變更所生新舊法律比較適用之準據
    法，本身尚無比較新舊法之問題，應一律適用裁判時之現行
    刑法第2條規定以決定適用之刑罰法律，先予敘明。又刑法
    修正之比較新舊法，應就罪刑有關之共犯、未遂犯、想像競
    合犯、牽連犯、連續犯、結合犯，以及累犯加重、自首減輕
    暨其他法定加減原因與加減例等一切情形，本於統一性及整
    體性原則，綜其全部罪刑之結果而為比較；但上開規定所揭
    示之從舊從輕原則，規範目的在於避免惡化行為人法律地位
    ，致其受行為時無法預見之刑罰處罰，是此所指之「法律變
    更」，應係指因法律修正而「刑罰」有實質之更異而言（如
    構成要件或法律效果之變更），如新舊法處罰之輕重仍然相
    同，並無有利或不利之情形，即無適用上開規定為比較之餘
    地，自應依一般法律適用之原則，適用現行、有效之裁判時
    法論處（95年5月23日最高法院95年度第8次刑事庭會議決議
    、95年11月7日最高法院95年度第21次刑事庭會議決議意旨
    參照）。茲就與本件法律適用有關之條文，比較說明如下：
  (一)92年12月31日修正施行前之臺灣地區與大陸地區人民關係條
    例第79條第1項係規定：違反第15條第1款規定者，處5年以
    下有期徒刑、拘役或科或併科新臺幣50萬元以下罰金；修正
    後同條項則調高刑度上限，規定：違反第15條第1款規定者
    ，處1年以上7年以下有期徒刑，得併科新臺幣100萬元以下
    罰金。比較新舊法之結果，以被告乙○○、丁○○行為時之
    舊法即92年12月31日修正施行前之規定較有利於被告乙○○
    、丁○○2人，自應適用92年12月31日修正施行前之臺灣地
    區與大陸地區人民關係條例第79條第1項規定，予以論罪科
    刑。
  (二)被告乙○○、丁○○等人行為後，刑法第28條已有修正，針
    對共同正犯之定義，95年7月1日修正施行後規定為共同「實
    行」犯罪，而修正前同條則規定為共同「實施」犯罪。依刑
    法修正立法理由，修正前所指「實施」概念，涵蓋「陰謀、
    預備、著手、實行」；修正後則僅限於「實行」。而本件被
    告乙○○、丁○○與同案被告王淵就使大陸地區人民丙○○
    非法進入臺灣地區犯行，及被告乙○○、丁○○、同案被告
    王淵與丙○○就行使使公務員登載不實文書犯行，分別具有
    犯意聯絡及行為分擔，且均已達「實行」之階段，是無論依
    95年7月1日修正施行前後之刑法第28條規定，均構成共同正
    犯，對被告乙○○、丁○○2人無利或不利之情形，不生新
    舊法比較之問題，而無刑法第2條第1項之適用，應依現行刑
    法第28條規定，論以共同正犯。
  (三)被告乙○○、丁○○2人行為後，刑法第33條第5款關於「罰
    金：1元以上」之規定，修正公布為「罰金：新臺幣1千元以
    上，以百元計算之」，故法定本刑中列有罰金刑者，其法定
    最低度罰金刑因之提高，涉及科刑規範之變更，自有新舊法
    比較之必要。比較結果，以舊法有利於行為人，應適用95年
    7月1日修正施行前規定，定其罰金刑部分之法定刑。
  (四)被告乙○○、丁○○2人行為後，刑法第55條後段之牽連犯
    規定業經刪除，原屬牽連犯之數個犯罪行為，依新法即應數
    罪併罰，比較95年7月1日修正施行前刑法第55條後段之規定
    ，可依裁判上一罪論處，顯然修正後之規定並未較有利於被
    告乙○○、丁○○，應適用被告乙○○、丁○○2人行為時
    即95年7月1日修正施行前刑法第55條後段牽連犯之規定，從
    重論以一罪，較為有利於被告乙○○、丁○○。
  (五)又被告乙○○行為後，刑法第62條前段關於自首之規定亦於
    95年7月1日修正施行，依被告行為時即95年7月1日修正施行
    前刑法第62條前段規定，自首係必減輕其刑，修正後即現行
    刑法同條規定則為「得」減輕其刑，此項變動已影響行為人
    刑罰之法律效果，自屬法律有變更，經比較95年7月1日修正
    施行前後關於自首之規定，自應以95年7月1日修正施行前之
    規定較有利於被告乙○○。
  (六)被告乙○○、丁○○2人行為後，業已增訂刑法施行法第1條
    之1，並規定刑法分則編所定罰金刑之貨幣單位為新臺幣，
    及就分則編各具體條文之制訂或修正時間分別規範不同之罰
    金刑提高標準，是就現行刑法中有關於罰金刑處罰規定者，
    即有就新舊法比較之必要，惟經比較增訂之刑法施行法第1
    條之1與被告乙○○、丁○○行為時之罰金罰鍰提高標準條
    例第1條、現行法規所定貨幣單位折算新臺幣條例第2條結果
    ，二者規定適用之結果並無不同，自應適用裁判時之法律即
    刑法施行法第1條之1。
  (七)經綜合比較結果，仍以95年7月1日修正施行前刑法有牽連犯
    之規定，且罰金刑之最低度額亦較新法為低，對被告丁○○
    較為有利；又95年7月1日修正施行前刑法除有牽連犯之規定
    ，且罰金刑之最低度額亦較新法為低外，關於自首規定為必
    減輕其刑，對被告乙○○亦較為有利，自應適用95年7月1日
    修正施行前刑法第33條第5款、第55條後段及第62條前段等
    規定予以論罪科刑。
  (八)再依被告乙○○、丁○○行為時即95年7月1日修正施行前之
    刑法第41條第1項前段，及廢止前罰金罰鍰提高標準條例第2
    條之規定，易科罰金之折算標準應以銀元1百元以上、3百元
    以下即新臺幣3百元以上、9百元以下折算1日，依現行刑法
    同條項之規定，易科罰金之折算標準則改為以新臺幣1千元
    、2千元、3千元折算1日；比較修正前後關於易科罰金折算
    標準之刑罰法律，當以95年7月1日修正施行前刑法之規定，
    較有利於被告，應依刑法第2條第1項前段之規定，適用95年
    7月1日修正施行前刑法第41條第1項前段及廢止前罰金罰鍰
    提高標準條例第2條規定，諭知易科罰金之折算標準，併此
    敘明。
  (九)另刑法第74條關於緩刑之規定，亦於被告乙○○行為後修正
    施行，而是否適於緩刑，乃以裁判時而非行為時之情形評價
    ，決定判決所處之刑是否以暫不執行為適當，是犯罪在新法
    施行前，裁判在新法施行後，緩刑之宣告，則應適用新法即
    現行刑法第74條之規定（95年5月23日最高法院95年度第8次
    刑事庭會議決議意旨參照），亦附予敘明。
四、核被告乙○○、丁○○如事實欄所述使臺南縣後壁鄉戶政事
    務所人員為不實之戶籍登記，及使承辦員警於大陸地區人民
    進入臺灣地區保證書之「對保或證明機關（構）簽註意見欄
    」為不實記載，並進而持以行使之行為，各係犯刑法216條
    、第214條之行使使公務員登載不實之公文書罪。又按修正
    前臺灣地區與大陸地區人民關係條例第79條第1項處罰違反
    同條例第15條第1款所定使大陸地區人民非法進入臺灣地區
    罪，凡非經合法手續進入者皆包含之，行為人使大陸地區人
    民以假結婚真入境之脫法方式，進入臺灣地區，即該當本罪
    ，自不以偷渡進入為限；是核被告乙○○、丁○○如事實欄
    所述提出申請，使與被告乙○○虛偽結婚之同案被告丙○○
    進入臺灣地區之行為，則係違反修正前臺灣地區與大陸地區
    人民關係條例第15條第1款之規定，而犯92年12月31日修正
    施行前同條例第79條第1項之使大陸地區人民非法進入臺灣
    地區罪。被告乙○○、丁○○與同案被告王淵就使大陸地區
    人民丙○○非法進入臺灣地區犯行，及被告乙○○、丁○○
    與同案被告王淵、丙○○就行使使公務員登載不實之公文書
    犯行，均分別有犯意之聯絡與行為之分擔，均為共同正犯。
    被告乙○○、丁○○等人共同使公務員為不實登載後，復共
    同將登載不實之公文書持以行使，該使公務員登載不實之低
    度行為均為行使之高度行為所吸收，不另論罪。又被告乙○○、丁○○所犯共同使大陸地區人民非法進入臺灣地區罪，
    與共同行使使公務員登載不實之公文書罪間，有方法、結果
    之牽連關係，應依95年7月1日修正施行前刑法第55條後段牽
    連犯之規定，從一重之使大陸地區人民非法進入臺灣地區罪
    論處（起訴書記載上開2罪應分論併罰，業經檢察官當庭更
    正）；又起訴書雖未載明被告乙○○、丁○○至臺南縣警察
    局白河分局後壁分駐所辦理大陸地區人民進入臺灣地區保證
    書，使不知情之承辦員警依被告乙○○之陳述而為形式審查
    ，將「乙○○與丙○○係夫妻關係」之不實事項登載於其職
    務上所掌之上開保證書「對保或證明機關（構）簽註意見」
    欄內，及行使上開登載不實之戶籍資料、保證書以申請同案
    被告丙○○之旅行證等犯罪事實，然此部分與起訴部分之犯
    罪事實，有上述吸收關係及95年7月1日修正施行前刑法牽連
    犯之裁判上一罪關係，為起訴效力所及，復經檢察官當庭補
    充為起訴之犯罪事實，本院自得併予審理，附此敘明。再被
    告乙○○於本件上開犯罪未被有偵查犯罪權限之公務員或機
    關發覺前，即主動向臺南縣警察局白河分局員警自首上開犯
    行，有被告之警詢筆錄及臺南縣警察局白河分局刑事案件報
    告書各1件附卷可考（警卷第2頁、偵查卷第1至2頁），則被
    告乙○○顯係對於未經發覺之罪自首而接受裁判，依95年7
    月1日修正施行前刑法第62條前段之規定，應就其所犯上開
    之罪減輕其刑。爰審酌被告乙○○、丁○○之犯罪手段雖屬
    平和，惟被告乙○○、丁○○僅為圖私利，竟決意使大陸地
    區女子非法進入臺灣地區，進而為使相關公務員填具不實資
    料於職務上所掌之公文書犯行，藉此使同案被告丙○○得以
    不循正當管道申請來臺，影響國家對大陸地區人士來臺事務
    管理及公務機關職務上所掌文書登載之正確性，對社會秩序
    、善良風俗、及警政機關對治安之管理均非無潛在之危害，
    被告丁○○犯後復矢口否認犯行，難認有悔意，被告乙○○
    犯後則主動坦承上開犯行，態度良好，兼衡被告乙○○並無
    刑事前案紀錄，被告丁○○則無類似之犯罪紀錄，有其2人
    之臺灣高等法院被告前案紀錄表在卷可參，素行尚可，暨其
    2人之學歷、職業、生活狀況等一切情狀，分別量處如主文
    所示之刑，並就被告乙○○部份，依95年7月1日修正施行前
    刑法第41條第1項前段及廢止前罰金罰鍰提高標準條例第2條
    規定，諭知易科罰金之折算標準，以示懲儆。又被告乙○○
    、丁○○上開犯行，犯罪時間均在96年4月24日前，所犯符
    合中華民國九十六年罪犯減刑條例所定之減刑條件，應各依
    該減刑條例第2條第1項第3款之規定，減其刑期二分之一，
    並均依該條例第9條、95年7月1日修正施行前刑法第41條第1
    項前段及廢止前罰金罰鍰提高標準條例第2條規定，諭知易
    科罰金之折算標準。末查被告乙○○前未曾因故意犯罪受有
    期徒刑以上刑之宣告，有臺灣高等法院被告前案紀錄表1份
    在卷可按，其因一時失慮，偶罹刑典，犯後已主動坦承犯行
    ，深具悔意，經此偵、審程序及刑之宣告之教訓後，應知戒
    慎，信無再犯之虞，本院因認其所受宣告之刑，以暫不執行
    為適當，爰併宣告如主文所示之緩刑期間，以勵自新，並觀
    後效。
五、至被告乙○○、丁○○2人共同犯罪所用之中華人民共和國
    福建省福州市公證處結婚公證書、海基會證明書等資料，及
    共同犯罪所得之上開中華民國臺灣地區旅行證，均為被告乙○○或丙○○所有，本於共犯責任共同之法理，原均屬得沒
    收之物，惟因上開物品均未扣案，復無證據證明該等物品現
    仍存在，為免日後執行困難，爰不併為沒收之諭知，併予敘
    明。
據上論斷，應依刑事訴訟法第299條第1項前段，92年12月31日修
正施行前臺灣地區與大陸地區人民關係條例第79條第1項，刑法
第11條前段、第2條第1項前段、第28條、第216條、第214條、第
74條第1項第1款，95年7月1日修正施行前刑法第55條後段、第62
條前段、第41條第1項前段，刑法施行法第1條之1第1項、第2項
前段，廢止前罰金罰鍰提高標準條例第2條，中華民國96年罪犯
減刑條例第2條第1項第3款、第7條、第9條，判決如主文。
本案經檢察官甲○○到庭執行職務
中    華    民    國    99    年    3    月    30     日
                  刑事第九庭  審判長  法  官   蔡奇秀
                                      法  官   林欣玲
                                      法  官   蔡盈貞
以上正本證明與原本無異。
如不服本判決應於收受本判決後10日內向本院提出上訴書狀，並
應敘述具體理由。其未敘述上訴理由者，應於上訴期間屆滿後20
日內向本院補提理由書狀（均須按他造當事人之人數附繕本）「
切勿逕送上級法院」。
                                      書記官   陳玉芬
中    華    民    國    99    年    3    月    30     日
附錄論罪科刑法條：
臺灣地區與大陸地區人民關係條例第15條第1款
（禁止行為）
下列行為不得為之：
一、使大陸地區人民非法進入臺灣地區。
修正前臺灣地區與大陸地區人民關係條例第79條第1項
（罰則）
違反第15條第1款規定者，處5年以下有期徒刑、拘役或科或併科
新臺幣50萬元以下罰金。
中華民國刑法第214條
（使公務員登載不實罪）
明知為不實之事項，而使公務員登載於職務上所掌之公文書，足
以生損害於公眾或他人者，處3年以下有期徒刑、拘役或5百元以
下罰金。
中華民國刑法第216條
（行使偽造變造或登載不實之文書罪）
行使第210條至第215條之文書者，依偽造、變造文書或登載不實
事項或使登載不實事項之規定處斷。

司法院資訊處製作；財團法人民間司法改革基金會備份。
